【裁判字號】    88,易,1678
【裁判日期】    900403
【裁判案由】    詐欺等
【裁判全文】
臺灣高雄地方法院刑事判決                        八十八年度易字第一六七八號
    公  訴  人  臺灣高雄地方法院檢察署檢察官
    被      告  乙○○
          （化名李澤明）
    選任辯護人  蔡錫欽
                蔡錫坤
    被      告  戊○○
    右  一  人
    選任辯護人  吳建勳
                游雪莉律師
                吳賢明律師
    被      告  丙○○
          （化名馮國峰）
                丁○○
                己○○
                甲○○
右列被告因違反醫師法等案件，經臺灣高雄地方法院檢察署檢察官提起公訴（八十六
年度偵字第二二三二八號、八十六年度偵字第二一九二六號、八十七年度偵字第六八
六號、八十七年度偵字第一六四五Ｏ號），及臺灣台北地方法院檢察署檢察官移送併
辦（八十八年度偵字第六三九六號），本院判決如左：
    主  文
乙○○未取得合法醫師資格，擅自執行醫療業務，處有期徒刑壹年貳月，緩刑參年。
附表一編號一至一七號與附表二所示之物，均沒收。
乙○○被訴違反公司法部分，無罪。
戊○○行使從事業務之人，明知為不實之事項，而登載於其業務上作成之文書，足以
生損害於公眾，處有期徒刑參月，如易科罰金，以參佰元折算壹日。
丙○○、丁○○、己○○、甲○○均無罪。
    事  實
一、乙○○（化名李澤明）曾至中國大陸學習醫學知識，明知未合法取得醫師資格，
    不得執行醫療業務，竟基於從事醫療業務之犯意，自民國八十五年四月間起至八
    十八年二月十五止，利用不知情之丙○○（化名馮國峰）、丁○○、己○○、甲○○或其他姓名年籍不詳之人，印製「李澤明醫師」之名片及其看診照片、義診
    傳單、時間表、致謝錦旗等宣傳物品，並以上開醫師名義，分別在台北市○○區
    ○○路四九號五樓，及其當時位於台北市○○○路○段五三巷三弄七之二號住處
    ，與高雄市○○路一八號一Ｏ樓之一，與位於台中市○○○路二三八號一五樓之
    「大欣國際股份有限公司」（以下簡稱大欣公司），及位於高雄市○○○路五Ｏ
    七號三樓之「大欣公司」高雄分公司等多處地點，為前來求診之趙憐森等不特定
    患者問診、把脈、診斷，並以塗藥膏、電療或開具「養生樂」（詳後述）、「螺
    旋藻」、靈芝膠囊等食品之處置方式而為醫療行為，復利用不知情之甲○○或其
    他姓名年籍不詳之成年女子填製病歷單，而擅自執行醫療業務。嗣分別於八十六
    年（起訴書誤載為八十八年）九月十三日上午十一時許，及八十八年二月十五日
    ，為警在高雄市○○路一八號一Ｏ樓之一與台北市○○區○○路四九號五樓等處
    查獲，並各扣得如附表一編號一至一七號與附表二所示之物。
二、戊○○係「大欣國際股份有限公司」（以下簡稱大欣公司，戊○○係於八十六年
    四月十八日設立登記後至同年六月十八日止擔任負責人，又該公司已於八十七年
    二月十七日申請解散登記獲准）之負責人，為從事公司產品包裝業務之人。於八
    十六年間為與乙○○合作生產、販賣由乙○○提供原料之「養生樂」食品（內容
    物係乙○○向「仙豐股份有限公司」所購買），明知該「養生樂」食品並未經台
    灣省衛生處（目前改名為「行政院衛生署」）核准製造，竟於八十六年間某日，
    在不詳地點，於其業務上製作之「養生樂」產品包裝上，登載「衛生處：八六衛
    四字第：八五四六九號」等字樣表示業經台灣省衛生處核准生產之不實
    事項，並將前開不實包裝文書行使黏貼於放置「養生樂」食品之子彈型藥罐上，
    嗣後戊○○即將包裝好之「養生樂」食品（因其包裝為子彈型，以下簡稱「子彈
    型養生樂」）交由不知情之乙○○、丙○○銷售，足以生損害於台灣省衛生處及
    不知情之消費者。
四、案經高雄市政府警察局移送，與臺灣高雄地方法院檢察署檢察官自動檢舉偵查起
    訴，及臺灣台北地方法院檢察署檢察官移送併辦。
    理  由
甲、有罪部分：
壹、被告乙○○部分：
  一、訊據被告乙○○對右揭事實一均坦承不諱，核與同案被告丙○○、丁○○、己○○、甲○○，與證人趙憐森等人所供述、證述之情節均相符合，並有附表一
      編號一至一七號與附表二所示之物品扣案可稽。是以本案事證明確，被告乙○○違反醫師法之犯行堪以認定。
  二、按所謂醫療業務，並不以收取報酬為要件。醫療行為，係指凡以治療、矯正或
      預防人體疾病、傷害、殘缺為直接目的，所為之診療、診斷及治療，或基於診
      療、診斷結果，以治療為目的，所為之處方、用藥、施術或處置等行為的全部
      或一部，總稱為醫療行為。故核被告乙○○所為（事實一部分），係犯醫師法
      第二十八條第一項前段之非醫師擅自執行醫療業務罪。公訴意旨雖未敘及被告
      自八十六年九月間起至八十八年二月十五間之違反醫師法犯行（即檢察官移送
      併辦部分），惟按，「業務」之概念，本即係指行為人以反覆同種類行為為目
      的之社會活動，因被告所為上開擅自執行醫療業務，係在一定期間內實施而為
      不特定多數之病患診療，則其所為該項醫療業務行為應為繼續犯，為單純一罪
      ，本院自得併予審理，附此敘明。爰審酌被告乙○○前無任何犯罪前科，有台
      灣高雄地方法院檢察署刑案資料查註紀錄表、本院被告院內索引卡紀錄表及台
      灣高等法院被告全國前案紀錄表各一紙在卷可憑，素行應屬良好，及其犯罪動
      機、目的、手段，執行醫療業務之期間，又犯罪後坦承犯行之態度等一切情狀
      ，量處如主文所示之刑。又被告未曾受有期徒刑以上刑之宣告，已如前述，而
      被告犯後已表示悔悟並坦承犯行，應無再犯之虞，是以本院認前開有期徒刑之
      宣告，已足資警惕，以暫不執行為適當，爰併予宣告緩刑三年，以勵自新。扣
      案如附表一編號一六、一七所示之養生樂、螺旋藻，與附表二所示之養生樂、
      靈芝膠囊等物，係屬被告違法執行醫療業務所使用之藥物，應依醫師法第二十
      八條第一項後段之規定，沒收之；又附表一編號一至一五所示之物，均係被告
      所有供犯本罪所用之物，業據被告供明在卷，爰依刑法三十八條第一項第二款
      之規定，併予宣告沒收。至附表一編號一八至三四所示之物，則分別係同案被
      告丙○○之利賀拿公司宣傳海報，或利賀拿公司之帳冊、股東名冊、行銷錄影
      帶等物，與被告乙○○所犯前開犯行並無關聯（況被告乙○○與同案被告丙○○、丁○○、己○○、甲○○等所涉違反公司法部分，亦經本院判決無罪，詳
      後述），爰不予宣告沒收，附此敘明。
  三、公訴意旨另以：被告乙○○乃明知「養生樂」（內含靈芝粉）、「螺旋藻」等
      健康食品對癌症並無療效，竟意圖為自己不法之所有，乘不特定病人罹患絕症
      急病投醫之際，高價銷售上開健康食品予不特定之病人，嗣於八十六年三月、
      八月間，適有被害人趙憐森因罹患肝硬化，前往找被告乙○○醫治，經乙○○
      診斷後售予「螺旋藻」、「養生樂」等健康食品並先後收取新台幣（下同）八
      萬五千元，嗣趙憐森服用後完全無效，始知受騙，因認被告乙○○另涉有詐欺
      罪嫌。按犯罪事實應依證據認定之，無證據不得推定其犯罪事實。又不能證明
      被告犯罪者，應諭知無罪之判決，刑事訴訟法第一百五十四條、第三百零一條
      第一項分別定有明文。而刑法第三百三十九條第一項之詐欺罪之成立，以意圖
      為自己或第三人不法所有，以詐術使人將本人或第三人之物交付為要件，如行
      為人並未施用詐術，或其所用方法不能認係詐術，亦不致使人陷於錯誤，即均
      與該條之構成要件有間，有最高法院四十六年度臺上字第二六０號判例可資參
      照。再刑法上詐欺罪之立法意旨，係禁止於經濟行為中使用詐騙之方法得利為
      其規範目的，而醫療行為之效果本即依病患身體、健康之不同或特殊體質等狀
      況，而可能產生不同程度之治療效果或不確定性，若行為人之醫療行為未能達
      治癒病患之效果，縱其同時有建議病患購買某種食品或藥物之行為，然除有構
      成詐欺罪之具體情事外，尚不得遽認即應成立詐欺罪。訊據被告乙○○堅決否
      認有詐欺犯行，辯稱：被害人趙憐森係經由他人介紹來找我看病，其實他肝功
      能已經壞死，故我建議其服食有增強免疫力、排毒功效之靈芝粉（仙豐股份有
      限公司所出廠），及以沐浴精洗澡療養止痛，之後趙憐森購買二罐靈芝粉，靈
      芝粉含有氨基酸等機能性成分，對癌症、肝病確實均有療效，我並無詐欺之意
      思，且趙憐森簽發之付款支票迄今尚未兌現等語。經查：
  （一）被害人趙憐森業已指稱：我當時係因肝炎所以去找被告乙○○診治，他替我
        看診後即開具藥粉給我服用，所服用之藥粉並無副作用，後來第二次看診後
        再服用藥粉，始感覺身體不適，我打電話與乙○○聯絡，他叫我停止服用，
        我並無對乙○○提出告訴之意思，亦未具狀檢舉他等語（參照八十七年偵字
        第六八六號偵查卷第四頁至第七頁），顯見被害人趙憐森主觀上並無因被告
        乙○○施用詐術陷於錯誤後始購買前開藥粉之情形，由此益足證被告並無施
        用詐術之犯行。
  （二）查靈芝粉對癌症等相關病症之功效，乃廣為一般民眾所流傳，且認為相當有
        效者亦多所人在，又證人謝振鋒（仙豐股份有限公司負責人）亦說明：被告
        乙○○向本公司購買之健康食品，確為由草本植物製造之保健營養素無誤等
        語，有其函文一紙在卷可憑（參照參照八十六年偵字第二二三二八號偵查卷
        第一一八頁），是以尚難認被告乙○○係將確無療效之物品售予趙憐森服用
        之情。
  （三）綜上所述，被告乙○○之詐欺犯行應屬不能證明，惟公訴人既認此部分與前
        開論罪科刑部分有牽連犯之裁判上一罪關係，爰不另為無罪之諭知，附此敘
        明。
貳、被告戊○○部分：
  一、訊據被告戊○○固供承其於「大欣公司」擔任負責人期間，有製作扣案之「子
      彈型」養生樂之空罐，並有在其上印製衛署字號等語，惟矢口否認有偽造上開
      特種文書之犯行，辯稱：當初我在參發科技有限公司時，為了銷售井田製藥之
      產品，所以由我製作「子彈型」之包裝外殼，該衛署字號是由井田公司向衛生
      處申請的，但後來因井田公司不做，所以那些子彈型空盒就沒有再使用了。至
      於後來裡面的內容物，則是乙○○自行裝入的，我不知情云云。經查：
  （一）右揭事實業據同案被告乙○○、丙○○、丁○○、己○○、甲○○等人均指
        稱明確，並有「子彈型」養生樂一瓶扣案可稽（附於卷內證物袋，此瓶包含
        於附表一編號一六號所示「養生樂藥粉」二百五十瓶之內）。
  （二）依同案被告乙○○所供稱：「子彈型養生樂」上的衛生署字號，是由戊○○
        在大欣公司時去申請的，剛開始我拿五公斤材料給他申請，之後他向我表示
        衛署字號已申請出來，子彈型養生樂之外殼也是戊○○提供的，他是用參發
        科技公司做成子彈型藥盒，我沒辦法拿到，所以我將材料提供給他去做成子
        彈型養生樂產品，他說國內藥廠他比較瞭解，他做人參粉的盒子就是子彈型
        包裝，他說用原本的盒子改裝即可（參照八十八年十二月七日、八十九年一
        月六日之偵查訊問筆錄，附於偵查卷第一四二、一四三頁，第一六一、一六
        六頁）等語，核與同案被告丙○○（在大欣公司擔任講師）所供稱：「子彈
        型養生樂」是乙○○提供原料給戊○○去製作，而「子彈型養生樂」的包裝
        ，則是由戊○○印製，他是大欣公司負責人，他向乙○○拿原料後委託井田
        製造好送過來時，就已包裝好（以上參照其於偵查中八十七年六月十一日之
        訊問筆錄，參照八十六年偵字第二二三二八號偵查卷第一三六頁背面、第一
        四Ｏ頁背面）等語相符，是以其等供述之上情，堪信為真實。
  （三）又同案被告己○○、甲○○二人即台中「大欣公司」之會員，於偵查及本院
        調查、審理中，均迭次供陳：我們在大欣公司時就有購買該公司販售之養生
        樂（機能性食品）、螺旋藻（藍寶公司），「子彈型養生樂」從台中的「大
        欣公司」時就有了。剛開始加入時公司名稱是「利阿賀拿公司」，後來變成
        「大欣公司」，後來到南部成立展業處，但產品都是相同；在台中大欣公司
        與高雄分公司【位於高雄市○○○路五Ｏ七號三樓】，都見過戊○○，且在
        二處均看過「子彈型養生樂」（分別參照其於偵查中八十七年六月十一日之
        偵訊筆錄，與本院八十九年一月六日、同年二月一日、八十九年十月二十六
        日之訊問筆錄），亦核與同案被告丙○○所供陳：我第一次看見「子彈型養
        生樂」是在臺中的大欣公司，後來我們要在南部成立展業處時，就從大欣公
        司傳用過來；「子彈型養生樂」與「活性人參粉」在台中大欣公司都有，不
        過大部分是「子彈型養生樂」，「活性人參粉」比較少，該二種產品都擺在
        大欣公司櫥窗內，一進公司的門就可以看到（以上參照丙○○於本院八十八
        年七月二十日、八十九年二月一日、八十九年十月二十六日之訊問筆錄，附
        於本院卷(1)第一Ｏ五頁、本院卷(2)第三頁背面）等語相符，則由其等上開供
        述互相對照以觀，可知「子彈型養生樂」從台中大欣公司成立初期即已存在
        ，參以被告戊○○所自承其於八十六年四月十四日（核准設立登記之日）至
        同年六月十八日止，確係大欣公司之負責人等情，是以被告戊○○辯稱其完
        全不知「子彈型養生樂」罐上印有衛生處字號之包裝何來云云，顯難採信。
  （四）且被告戊○○於偵查中先是供稱：「子彈型養生樂」是大欣公司製作，大約
        做五十瓶試賣用，其包裝上之登記編號與字號，是井田製藥公司的字號，而
        由大欣公司販售；（「子彈型養生樂」包裝外殼）是我做的，裡面的食品是
        井田公司製造，非乙○○委託我製作（參照八十七年八月二十五日訊問筆錄
        ，與八十七年偵字第一六四五Ｏ卷第十一頁），嗣於本院調查時，復辯稱：
        子彈型之盒裝，是我在參發科技時，做了一千個，我做好盒子後交給大欣公
        司，並沒有交給乙○○或替他包裝（參照本院卷(1)第二七頁），由其上開供
        述可知前後顯有不一，況參諸大欣公司將「養生樂」食品向保險公司申辦產
        品責任保險之時，係由戊○○於八十六年四月十七日【此時戊○○仍為公司
        負責人】以大欣公司為被保險人所投保，此有「中央產物保險股份有限公司
        之產品責任保險單」一紙在卷可憑（保單號碼：Ｏ九Ｏ二第九九ＰＤ八六Ｏ
        ＯＯ一號，附於偵查卷第六一頁、第一四四頁），是以被告戊○○辯稱其當
        時已離開公司，故不知情云云，亦不足採信。
  綜上所述，被告所辯不足採信，本案事證已臻明確，被告戊○○行使業務不實文書
  之犯行堪以認定。
  二、按上開「子彈型養生樂」包裝，乃被告戊○○業務上製作之文書，其於上登載
      不實之衛生處核准字號，並持以包裝行使，核其所為，係犯刑法第二百十六條
      、第二百十五條之行使業務不實文書罪。被告業務登載不實文書後進而行使，
      其業務登載不實文書之低度行為應為行使之高度行為所吸收，不另論罪。公訴
      意旨認係犯同法第第二百十六條、第二百十二條之行使特種文書罪，容有未洽
      ，惟其社會基本事實同一，爰依法變更起訴法條。爰審酌被告戊○○前無任何
      犯罪前科，有台灣高雄地方法院檢察署刑案資料查註紀錄表、本院被告院內索
      引卡紀錄表及台灣高等法院被告全國前案紀錄表各一紙在卷可憑，素行應屬良
      好，及其犯罪動機、目的、手段，又犯罪後並未坦承犯行之態度等一切情狀，
      量處如主文所示之刑，並諭知易科罰金之折算標準。
乙、無罪部分：
  一、公訴意旨略以：被告乙○○、丙○○、丁○○（以上一人為丙○○之子）、己○○、甲○○於八十六年八月初在高雄市○○區○○路一八號一Ｏ樓之一共同
      籌組「利賀拿國際股份有限公司」（以下簡稱利賀拿公司），明知公司未經設
      立不得以公司名義經營業務或其他法律行為，竟基於共同之犯意，自八十六年
      八月初起即以利賀拿公司之名義出售「養生樂」及千鶴牌「螺旋藻」等健康食
      品，嗣於八十六年（起訴書誤載為八十八年）九月十三日上午十一時許，為警
      於上址查獲，並扣得附表一編號一八至三四所示之物，因認被告乙○○、丙○○、丁○○、己○○、甲○○等人均涉有違反公司法第十九條第二項、第一項
      之公司未登記而營業罪嫌。
  二、按我國民法，就法人資格之取得，採登記要件主義，在公司法人，公司法第六
      條亦訂有非在中央主管機關登記並發給執照後，不得成立之明文。是公司於設
      立登記前，既未取得法人之資格，當不能為法律行為之主體，自不得以其名義
      經營業務或為其他法律行為，此為公司法第十九條之所由設。然觀諸該條所定
      「未經設立登記，不得以公司名義經營業務或為其他法律行為」之文義，可悉
      其構成要件有二：（一）需未經公司設立登記（二）需有對外經營業務或為其
      他法律行為之事實。茲所謂「經營業務或為其他法律行為」，係指行為人未經
      公司設立登記，而擅以公司名義對外從事預定經營項目之營業或著手實施客觀
      上足與他人發生預定法律關係之行為，方足當之。茍行為人尚未著手實施任何
      客觀上足與他人發生法律關係之營業或營業以外之其他法律行為，自不能律以
      公司法第十九條第二項、第一項之罪責。公訴人憑以起訴之被告散發宣傳單之
      行為，客觀上尚不足認該當於公司法第十九條第二項、第一項所謂「經營業務
      或其他法律行為」之要件，且依職權復查無被告有以該公司名義經營業務，或
      以該公司名義著手實施客觀上足以發生法律效果之行為，即不能證明被告犯罪
      （參照台灣高等法院八十六年度上易字第二五三二號判決意旨）。
  三、公訴意旨認被告乙○○、丙○○、丁○○、己○○、甲○○等涉有違反公司法
      之罪嫌，無非係以被告等所籌設之「利賀拿公司」尚未經設立登記，且現場扣
      有附表一編號一八至三四號等物為據。惟訊據被告乙○○、丙○○、丁○○、
      己○○、甲○○等人，均堅決否認有違反公司法之犯行，均辯稱：尚未有以公
      司名義對外營業或販賣產品之行為等語；被告乙○○、丙○○另辯稱：利賀拿
      公司正在籌設中，業經申請而由經濟部准予備查，但還來不及申請設立登記就
      被查獲等語；被告丁○○另辯稱：是我父親丙○○要我到公司幫忙處理一些電
      腦、美工方面之事，我只來幾天而已，不知道公司尚未經設立登記等語；被告
      己○○、甲○○則辯稱：只知公司已申請設立登記中，至於是否已經設立登記
      則不清楚等語。經查：
  （一）本案自始至終並無任何告訴人、證人曾指稱或指證：被告乙○○、丙○○、
        丁○○、己○○、甲○○等人，有於高雄市○○區○○路一八號一Ｏ樓之一
        或其他地點，以「利賀拿國際股份有限公司」（以下簡稱利賀拿公司）之名
        義，對外從事推銷或販售「養生樂」、「螺旋藻」，或從事預定經營項目之
        營業或著手實施客觀上足與他人發生預定法律關係之行為等情，應先予敘明
        。
  （二）「利賀拿國際股份有限公司」於八十六年八月二十二日業經申請設立登記且
        由經濟部准予備查等情，有被告等所提出該公司之「股份有限公司設立登記
        預查名稱申請表」一紙在卷可稽（編號為Ｏ九三八ＯＯ號，附於八十六年度
        偵字第二二三二八號偵查卷第六五頁），參以被告等遭查獲之時間係於同年
        九月十三日，亦即被告等向經濟部申請設立登記經准予備查後，僅相隔約二
        星期餘，即遭查獲，是以被告乙○○、丙○○所辯稱：公司經准予備查後，
        未及申請設立登記即遭查獲等語，顯屬有據。
  （三）依扣案物品以觀，分別係利賀拿公司之宣傳海報，名片簿，員工簽到簿，通
        訊簿，帳冊，或利賀拿公司股東名冊、行銷目錄與錄影帶、行銷獎金基準表
        、會員申請書空表、事業夥伴資格申請表、諮詢服務處記錄表等物（詳如附
        表一編號一八至三四號所示），均係公司籌設之初或宣傳時所需之物，亦即
        前開扣案物品至多僅得證明被告等已著手籌設利賀拿公司，或有預備宣傳之
        行為，然均尚不足以證明前開被告等有未經未經公司設立登記，即擅以公司
        名義對外從事預定經營項目之營業或著手實施客觀上足與他人發生預定法律
        關係之行為，是以自難僅憑前開扣案物品遽認被告等有違反公司法第十九條
        之犯行。
  （四）綜前所述，既查無證據足以證明被告乙○○、丙○○、丁○○、己○○、甲○○等人有「公司未經設立登記，即以公司名義經營業務或為其他法律行為
        」之犯行，其等違反公司法第十九條之犯行，均屬不能證明，自應由本院就
  被告乙○○、丙○○、丁○○、己○○、甲○○被訴違反公司法之部分，均
        為無罪之諭知。
  四、按法院認應諭知無罪之案件，被告經合法傳喚，無正當理由不到庭者，得不待
      其陳述逕行判決，刑事訴訟法第三百零六條定有明文。查被告丙○○於審判期
      日並未到庭，惟該期日之傳票業經合法送達，有送達回證一紙在卷足憑，爰依
      前開規定不待其到庭逕為判決，附此敘明。
據上論結，應依刑事訴訟法第二百九十九條第一項前段，第三百零一條第一項，第三
百條，第三百零六條，醫師法第二十八條第一項，刑法第十一條前段，第二百十六條
，第二百十五條，第四十一條第一項，第七十四條第一款，第三十八條第一項第二款
，罰金罰鍰提高標準條例第一條前段、第二條，判決如主文。
本案經檢察官楊慶瑞到庭執行職務。
中    華      民    國      九十      年        四      月      三      日
                                  臺灣高雄地方法院刑事第六庭
                                      法  官  周  玉  群
右正本證明與原本無異。
如不服本判決，應於判決送達後十日內，向本院提出上訴狀。
                                      書記官  黃  英  彥
中    華      民    國      九十      年        四      月      十      日
附表一：
┌──┬────────────────────┬────┐
│編號│物品名稱（八十六年度檢總管字一六四四號）│數量    │
├──┼────────────────────┼────┤
│一  │乙○○診療相片                          │七張    │
│二  │診斷收費帳單                            │八張    │
│三  │問診時間表                              │九張    │
│四  │病患診斷證明資料影本                    │一二張  │
│五  │義診單空表                              │一張    │
│六  │乙○○醫界權威宣傳相片                  │一張    │
│七  │乙○○醫師宣傳海報                      │一張    │
│八  │感謝乙○○醫師錦旗                      │五面    │
│九  │醫療行銷彩色廣告海報                    │七綑    │
│十  │病患宣傳資料                            │七張    │
│一一│宣傳海報影本                            │六疊    │
│一二│乙○○香港現代中醫學院畢業證書          │一張    │
│一三│乙○○香港現代中醫藥學院畢業證書（英文）│一張    │
│一四│乙○○北京現代管理學院合格證            │一張    │
│一五│台北推拿會員證書                        │一張    │
├──┼────────────────────┼────┤
│一六│養生樂藥粉                              │二五Ｏ瓶│
│一七│千鶴牌螺旋藻                            │三六八瓶│
├──┼────────────────────┼────┤
│一八│利阿賀拿國際有限公司丙○○宣傳廣告海報  │一張    │
│一九│丙○○之宣傳海報                        │一張    │
│二Ｏ│帳簿                                    │三本    │
│二一│進貨簿                                  │一本    │
│二二│名片簿                                  │一本    │
│二三│會員資料                                │三Ｏ份  │
│二四│員工簽到簿及通訊簿                      │一本    │
│二五│利賀拿公司行銷資料                      │一本    │
│二六│出貨表                                  │七張    │
│二七│會計憑證          │四本    │
│二八│行銷目錄                                │一份    │
│二九│行銷獎金基準表                          │一份    │
│三Ｏ│會員申請書空表                          │一份    │
│三一│事業夥伴資格申請表                      │一綑    │
│三二│諮詢服務處記錄表                        │一綑    │
│三三│行銷錄影帶                              │三Ｏ卷  │
│三四│股東名冊                                │二份    │
└──┴────────────────────┴────┘
附表二：
┌──┬────────────────────┬────┐
│編號│物品名稱（八十八年度藍保管字七九八號）  │數量    │
├──┼────────────────────┼────┤
│一  │養生樂藥粉（扣押物品清單載為不明中藥）  │二瓶    │
│二  │靈芝膠囊（扣押物品清單載為不明膠囊）    │六粒    │
└──┴────────────────────┴────┘
附錄本案論罪科刑法條：
醫師法第二十八條第一項：
  未取得合法醫師資格，擅自執行醫療業務者，處一年以上三年以下有期徒刑，得併
  科新台幣三萬元以上十五萬元以下罰金，其所使用之藥械沒收之。但合於左列情形
  之一者，不在此限：
    一  在中央衛生主管機關認可之醫院，於醫師指導下實習之國內醫學院、校學生
        或畢業生。
    二  在醫療機構於醫師指示下之護士﹑助產士或其他醫事人員。
    三  合於第十一條第一項但書規定者。
    四  臨時施行急救者。
刑法第二百十六條：
  行使第二百十條至第二百十五條之文書者，依偽造、變造文書或登載不實事項或使
  登載不實事項之規定處斷。
刑法第二百十五條（業務上文書登載不實罪）：
  從事業務之人，明知為不實之事項，而登載於其業務上作成之文書，足以生損害於
  公眾或他人者，處三年以下有期徒刑、拘役或五百元以下罰金。


司法院資訊處製作；財團法人民間司法改革基金會備份。
